【裁判字號】    99,交聲,864
【裁判日期】    990823
【裁判案由】    違反道路交通管理處罰條例聲明異議
【裁判全文】
臺灣桃園地方法院交通事件裁定         99年度交聲字第864號
原處分機關  交通部公路總局新竹區監理所
異  議  人
即受處分人  甲○○
上列受處分人因違反道路交通管理處罰條例案件，對於交通部公
路總局新竹區監理所中華民國96年12月3 日，以壢監裁字第裁53
-DB0000000號裁決書所為之處分（原舉發案號：桃園縣政府警察
局96年7 月4 日桃警局交字第DB0000000 號），聲明異議，本院
裁定如下：
    主  文
異議駁回。
   理  由
一、本件聲明異議意旨略以：異議人即受處分人甲○○未有交通
    違規行為，然因名字遭不明人士冒用而遭原處分機關裁罰，
    ，爰具狀聲明異議，請求撤銷原處分等語。
二、按受處分人，不服第8 條主管機關所為之處罰，得於接到裁
    決書之翌日起20日內，向管轄地方法院聲明異議；依前開規
    定聲明異議之期間，自裁決送達之翌日起算，並得依法扣除
    在途期間及聲請回復原狀；又交通法庭認聲明異議不合法律
    上之程式或其異議權已經喪失者，應以裁定駁回之。道路交
    通管理處罰條例第87條第1 項、道路交通案件處理辦法第12
    條、第18條前段分別定有明文。次按，道路交通管理事件統
    一裁罰基準及處理細則第5 條規定，有關文書送達之程序，
    依行政程序法之規定。而依行政程序法第72條第1 項、第73
    條第1 項、第74條第1 項、第2 項之規定，送達於應受送達
    人之住居所、事務所或營業所為之，但在行政機關辦公處所
    或他處會晤應受送達人時，得於會晤處所為之；又於應送達
    處所不獲會晤應受送達人時，得將文書付與有辨別事理能力
    之同居人、受僱人或應送達處所之接收郵件人員；又送達不
    能依前二條規定為之者，得將文書寄存送達地之地方自治或
    警察機關，若由郵務機關送達者，得將之寄存於送達地之郵
    政機關，並作送達通知書二份，一份黏貼於應受送達人住居
    所、事務所、營業所或其就業處所門首，另一份交由鄰居轉
    交或置於該送達處所信箱或其他位置，以為送達。另依行政
    程序法第74條第1 項規定所為之寄存送達，並未準用民事訴
    訟法第138 條第2 項規定，自應於寄存送達當日即生送達之
    效力（參見臺灣高等法院暨所屬法院97年法律座談會刑事類
    提案第42號審查意見）。故交通事件之受處分人自應於上開
    規定之期間內向法院聲明異議，倘受處分人逾期異議，即於
    法不合，法院自應裁定駁回。
三、經查：原處分機關以異議人即受處分人甲○○於民國96年7
    月4 日下午4 時42分許，騎乘車牌號碼UEY-058 號輕型機車
    ，行經桃園縣平鎮市○○路○ 段197 巷巷口，因其有「駕車
    行經有燈光號誌管制之交岔路口闖紅燈」之違規，依道路交
    通管理處罰條例第53條第1 項之規定，於96年12月3 日以壢
    監裁字第裁53-DB0000000號裁決書，裁罰新臺幣4,500 元，
    並記違規點數3 點。本件裁決書係原處分機關於96年12月3
    日所作成之裁決，並於96年12月11日經郵政機關送達上開裁
    決書至異議人當時位於桃園縣平鎮市○○街93號3 樓之戶籍
    及駕照地址（上開地址有個人基本資料查詢結果、車號查詢
    汽車車籍各1 份在卷可參），不獲會晤應受送達人，而於同
    日起寄存送達於送達地之平鎮郵局，並製作送達通知書2 份
    ，1 份黏貼於應受送達人住所門首，另1 份置於上開受送達
    處所信箱或其他適當位置，以為送達等情，有上開裁決書、
    送達證書各1 份在卷足憑，堪認本件裁決書業於96年12月11
    日合法送達並生效，則異議人如對原處分機關所為之本件裁
    決不服欲提起聲明異議，依照前開法條說明，其20日之合法
    提出聲明異議期間即自96年12月12日（即裁決書合法送達生
    效之翌日）起算至96年12月31日止，而異議人上開住所，與
    原處分機關之所在地（機關地址：桃園縣中壢市○○路394
    號）相較可知，異議人雖非居住於原處分機關所在地之鄉、
    鎮、市，且居住於本院之管轄區域內，故依法院訴訟當事人
    在途期間標準第4 條第1 項第1 款及第2 條第1 項規定，按
    其居住地地方法院（即本院）管轄區域內之在途期間日數1
    日，扣除在途期間1 日，故應以97年1 月1 日為期間末日而
    屆滿，又因97年1 月1 日為休息日，以休息日之次日即97年
    1 月2 日代之。然異議人遲至99年6 月11日始以書狀向原處
    分機聲明異議，此有原處分機關收狀章日期戳章蓋印於聲明
    異議狀1 紙可參，則本件異議人提起聲明異議之時點，已逾
    20日之法定期間，其聲明異議顯然不合法律上程式，且無從
    補正，揆諸前揭說明，自應將異議人之異議駁回。至張皓勛
    於96年7 月4 日下午4 時42分許，騎乘車牌號碼UEY-058 號
    輕型機車，行經桃園縣平鎮市○○路○ 段197 巷巷口，因闖
    紅燈而為警攔檢盤查時，張皓勛為規避罰鍰而基於行使偽造
    文書之故意，自稱為「甲○○」並報出身分證統一編號、住
    所、出生年月日，經警開立舉發單而在其上簽「甲○○」之
    名乙節，固經本院97年度壢簡字第707 號判處張皓勛有期徒
    刑3 月在案，惟異議人得否以此一事實而依行政程序法第12
    8 條規定，向原處理機關申請撤銷本件上開處分，非本院於
    本件異議程序所得審酌，併予敘明。
據上論斷，應依道路交通管理處罰條例第87條第2 項，道路交通
案件處理辦法第18條，裁定如主文。
中    華    民    國    99    年    8     月    23    日
                  交通法庭    法  官  黃立昌
以上正本證明與原本無異。
如不服本裁定，應於裁定送達後5 日內向本院提出抗告狀。
                              書記官  張懿昀
中    華    民    國    99    年    8     月    23    日

司法院資訊處製作；財團法人民間司法改革基金會備份。
